【裁判字號】    95,上訴,350
【裁判日期】    950613
【裁判案由】    違反槍砲彈藥刀械管制條例等
【裁判全文】
臺灣高等法院刑事判決                 95年度上訴字第350號
上  訴  人  臺灣士林地方法院檢察署檢察官
上  訴  人
即  被  告  丁○○
上  訴  人
即  被  告  丙○○
共      同
選任辯護人  郭憲文律師
上列上訴人因被告違反槍砲彈藥刀械管制條例等案件，不服臺灣
士林地方法院94年度訴字第602 號，中華民國94年10月25日第一
審判決（起訴案號：臺灣士林地方法院檢察署94年度偵字第7076
號），提起上訴，本院判決如下：
    主  文
原判決關於丁○○、丙○○共同以脅迫使人行無義務之事部分及
丁○○定執行刑部分均撤銷。
丁○○以脅迫使人行無義務之事，累犯，處有期徒刑肆月。
丙○○被訴恐嚇安全部分無罪。
其餘上訴駁回。
第二項丁○○撤銷改判部分所處之刑，與上訴駁回部分所處之有
期徒刑拾月，應執行有期徒刑壹年。
    事  實
一、丁○○於民國91年間因違反槍砲彈藥刀械管制條例案件，經
    臺灣臺北地方法院以91年度訴字第908 號判處有期徒刑一年
    五月，併科罰金新台幣四萬元，嗣經撤回上訴確定，並於93
    年6 月10日因縮刑期滿執行完畢。詎仍不知悔悟，因不滿乙○○於94年3 月23日下午，在其所經營之臺北縣金山鄉○○
    路37之12號1 樓「ＲＳ便利商店」內把玩電動玩具贏取鉅額
    金錢，遂基於傷害之故意，於翌日（即24日）誘騙乙○○進
    入店內後方小房間內，夥同具有傷害犯意聯絡之丙○○及其
    他不詳姓名年籍之成年男子十餘人，由丁○○持塑膠製之不
    詳長條物（未扣案）抽打乙○○，丙○○及其他十餘名男子
    則共同徒手毆打乙○○，致乙○○受有頭皮1.5 公分裂傷、
    右下肢挫傷、下嘴唇瘀傷、胸與背部疼痛等傷害。
二、丁○○為找人張貼臺北縣淡水鎮○○路134 號卡拉ＯＫ店大
    門玻璃隔熱紙，遂指示丙○○於94年6 月14日晚間8 時38分
    許，獨自前往臺北縣淡水鎮○○路戊○○所經營之汽車改裝
    工作室，要求戊○○外出貼玻璃隔熱紙未果後，丙○○即以
    行動電話聯絡丁○○告知上情，並聽從丁○○之指示將正與
    丁○○接通之行動電話交予戊○○接聽，詎丁○○為達使戊○○立即外出裝貼隔熱紙之目的，竟起意使人行無義務之事
    之犯意，於電話中向戊○○脅迫稱「你不貼的話我就砸你的
    店，不行走就砸店」「你現在把電話拿給他，我叫他打你就
    會打你」等語，使戊○○因之心生畏懼而拉下鐵門暫停營業
    ，騎乘機車跟隨不知情之丙○○（詳後述）外出至上開卡拉
    ＯＫ店內與丁○○接洽而行無義務之事。
三、丙○○明知未經許可，不得無故持有槍砲彈藥刀械管制條例
    所列管之子彈，竟仍未經許可，自不詳時間起，持有具殺傷
    力之口徑9 mm制式子彈1 顆，並於94年6 月28日下午某時起
    至翌日下午1 時30分許止之某時將該子彈藏放於臺北縣淡水
    鎮○○路136 巷54號14樓住處臥房內電視沙發椅下方。嗣於
    同年6 月29日下午1 時30分許，為警持臺灣士林地方法院核
    發之搜索票前往上開住處執行搜索時查獲，當場扣得上開子
    彈1 顆。
四、案經乙○○訴由暨臺北市政府警察局刑事警察大隊報告臺灣
    士林地方法院檢察署檢察官偵查起訴。
    理  由
壹、證據能力部分：
一、按有事實足認被告或犯罪嫌疑人涉犯最輕本刑為三年以上有
    期徒刑之罪，並危害國家安全或社會秩序情節重大，而有相
    當理由可信其通訊內容與本案有關，且不能或難以其他方法
    蒐集或調查證據者，得發通訊監察書；前項通訊監察書，偵
    查中由檢察官依司法警察機關聲請或依職權核發，審判中由
    法官依職權核發，此於通訊保障監察法第5 條第1 項第1 款
    及第2 項定有明文。查臺灣士林地方法院檢察署檢察官因依
    憑秘密證人之指證，認被告丁○○涉有槍砲彈藥刀械管制條
    例第7 條第4 項之罪嫌，所犯為最輕本刑五年以上有期徒刑
    之罪，遂依職權於94年6 月1 日核發通訊監察書，就被告丁○○所持有之0000000000、0000000000、0000000000號行動
    電話實施監察，其監察期間自94年6 月1 日起至94年6 月30
    日止等，有臺灣士林地方法院檢察署94年度甲○孝監續字第
    106 號通訊監察書及電話附表暨秘密證人之調查筆錄在卷可
    稽（附於原審94年度聲搜字第677 號卷第16至24頁）。是臺
    北市政府警察局依上開通訊監察書對被告丁○○上開行動電
    話實施監察所取得之錄音，依諸上開規定，顯係依法定程序
    所取得，且經警依該錄音所製作0000000000號與0000000000
    電話於94年6 月14日20時40分23秒之談話譯文（附於上開原
    審聲搜卷第60頁），經本院勘驗結果，其譯文確與監聽錄音
    帶內容相符，亦有本院95年3 月21日勘驗筆錄附卷可稽（本
    院卷第54頁），則上開監聽錄音帶並譯文自應有證據能力。
    被告辯護人於本院準備程序中爭執上開監聽譯文無證據能力
    云云，洵非可採。
二、按被告以外之人於偵查中向檢察官所為之陳述，除顯有不可
    信之情況者外，得為證據，刑事訴訟法第159 條之1 第2 項
    定有明文。查本件證人即告訴人乙○○及證人戊○○、高柏
    輝於偵查中依法具結向檢察官所為陳述（偵查卷(一)第109 至
    第111 頁，偵查卷(二)第48至50頁、第61至63頁），依筆錄之
    記載，其等對本案發生經過均能為自由而完整之陳述，無任
    何干擾，查無顯然不可信之情況，依諸上開規定，應得為證
    據。被告辯護人於本院準備程序中爭執上開證人偵查筆錄不
    具證據能力云云，自無足取。
三、至證人乙○○、高柏輝、郭國來於警詢中之筆錄屬被告以外
    之人於審判外之陳述，依刑事訴訟法第159 條第1 項規定，
    無證據能力。
四、除前揭一至三外，本件被告、檢察官及辯護人於本院準備程
    序中均未就其他證據資料之證據能力提出爭執，且迄於言詞
    辯論終結前，亦未就本院所調查之其他證據主張有刑事訴訟
    法第159 條第1 項不得為證據之情形，是應認已同意該其他
    證據資料均得作為本案證據，經本院審酌後，認本案經調查
    之其他證據均有證據能力，併此敘明。
貳、實體方面：
甲、有罪部分：
一、認定犯罪事實所依據之證據及理由：
(一)犯罪事實一（即傷害部分）：
  (一)上開事實欄一所載之犯罪事實，業據被告丁○○、丙○○於
    原審審理中自白不諱（詳見原審94年度訴字第602 號刑事卷
    〈以下簡稱原審刑事卷〉第111 頁）。
  (二)證人即告訴人乙○○於檢察官偵查時具結證述：94年3 月24
    日在我家樓下便利商店被打，前一天我去店裡打電玩有贏錢
    ，丁○○說我有用檯子，隔天（指24日）他叫店裡小妹找我
    去店裡，我一進去就被推到後面，二、三十人打我，阿gogo
    （指丁○○）拿一支實心塑膠棒，差不多兩手張開長度，說
    要將我腳打斷，叫我腳伸直，後來他有出手打我的腳，當時
    在場的人都聽他的指揮等語（見偵查卷(一)第109 至111 頁偵
    訊筆錄）。
  (三)證人郭國來於原審審理時結證證述：案發當天（指乙○○被
    毆打當日）在ＲＳ便利商店內有看見被告二人在場，當時店
    內共有一、二十人在包廂內外，被告丁○○手上拿著塑膠棒
    ，包廂內有人受傷，期間有聽到二、三次打人然後撞門的聲
    音，時間持續約三分鐘，也有聽到一個男聲哀嚎「別打了」
    二、三次等語（原審刑事卷第64、65、67、69、70、72、73
    、74頁）。
  (四)證人高柏輝於偵查及原審審理時具結證稱：94年3 月在金山
    丁○○開的電玩店內，有人被打，當天我們與丁○○一起去
    ，開車從淡水到金山，有二、三十人，我們先到，都在丁○○之超商內，有一人進到屋內，很多人打一個，聽說那個人
    弄台子，丁○○有拿塑膠棒出手打人，丙○○也有在場打人
    等語（見偵查卷(二)第48、49頁）；94年3 月24日其有到ＲＳ
    便利商店，被告二人亦在現場，現場約有一、二十人，偵訊
    筆錄記載「丁○○拿塑膠棒有出手打人」、「丙○○有在場
    打人」之內容均正確等語（原審刑事卷第76頁、第78頁）。
  (五)又告訴人乙○○於94年3 月24日19時經醫師診斷結果，其受
    有頭皮1.5 公分裂傷、右下肢挫傷、下嘴唇瘀傷、胸與背部
    疼痛等傷害，有長庚紀念醫院基隆分院94年3 月24日所出具
    之診斷證明書乙份在卷可佐（附於偵查卷(二)第16頁）。
  (六)互核上開證人乙○○、郭國來及高柏輝所證，除足認被告二
    人確有出手毆打告訴人乙○○外，就其餘共同傷害告訴人乙○○之不詳成年男子究有幾人，或稱一、二十人或稱二、三
    十人而有不一，然眾人聚集時若未有意細數，自難以目測確
    知其人數，故尚無法因此些微出入遽而推翻渠等之證言，且
    依渠等所述，除被告二人外，其餘基於傷害犯意聯絡共同出
    手傷害告訴人乙○○者，至少尚有十餘人應可是認。綜上，
    被告二人夥同不詳成年男子十餘人共同傷害告訴人乙○○之
    事實，事證明確，渠等犯行堪以認定。
  (七)至證人乙○○於本院審理中固仍證稱遭被告丁○○毆打，然
    改稱：當時其他人係到店裡消費的客人，其原本以為被告丁○○帶很多人，事後才知道那些人是客人；當時其沒有看到
    被告丙○○云云（見本院卷第67頁）。惟查：告訴人即證人
    乙○○於警詢中係匿名「Ａ１」製作筆錄，而匿名之原因係
    因恐遭報復，已據證人乙○○於偵查中具結陳證在卷，並於
    本院審理中坦認偵查中所述屬實（見偵查卷(一)第111 頁、本
    院卷第68頁）。且證人乙○○已無條件與被告丁○○達成和
    解，復經證人乙○○於本院供證述無訛（本院卷第69頁）。
    顯見告訴人乙○○對於被告丁○○尚心存恐懼，否則其身為
    被害人，焉有先匿名指陳後，後再願毫無條件與被告丁○○
    達成和解之理。故告訴人即證人乙○○於本院審理中所為上
    開所供述，係為卸輕被告丁○○罪責之意，所為迴護之詞要
    非全然可信。而被告丙○○於本院翻異前詞否認此部分傷害
    犯行，純係事後諉責之詞，亦不足採信。
(二)犯罪事實二（即被告丁○○使人行無義務之事部分）：
  (一)被告丁○○於上開事實所載時地，在電話中言詞脅迫被害人
    戊○○立即停止營業外出為其裝貼隔熱紙，而使之行無義務
    之事之事實，業據被告丁○○於原審及本院審理中供認不諱
    （見原審刑事卷第111 頁、本院卷第88頁）。
  (二)證人戊○○於偵查中具結證稱：94年6 月被告丙○○到其店
    裡要求其外出貼隔熱紙，因為店裡只有其一人無法到外面施
    工，所以請他找別人，丙○○持電話交其接聽，被告丁○○
    於電話中說不過去就要砸店，以砸店來威脅，其會怕，所以
    就關店騎車隨被告丙○○一人到現場等語（偵查卷(二)第61、
    62頁）；於原審亦結證稱：被告丙○○於94年6 月14日晚間
    8 時許找其外出貼隔熱紙，他將電話交給其接聽，對方自稱
    是阿gogo（即被告丁○○），要求其現在外出貼隔熱紙，其
    說沒辦法，阿gogo說如果現在不過來，信不信會找人砸店，
    所以其關上店門騎機車出去，其是因為聽到阿gogo說要砸店
    ，所以才外出等語綦詳（原審刑事卷第107、108頁）。
  (三)並有門號0000000000行動電話於94年6 月14日晚上20時40分
    23秒（原審判決誤載為晚上20時38分38秒）通訊監察譯文所
    載（被告丙○○以門號0000000000行動電話打給被告丁○○
    之門號0000000000行動電話）：「你不貼的話我就砸你的店
    ，有問題等下再說，你信不信？你可以去問里長我敢不敢…
    …，不行走就砸店啊，我現在就來你信不信……你電話拿給
    那個少年仔看他會不會給你怎樣？你現在把電話拿給他，我
    叫他打你就會打你了啦」等內容在卷可佐（附於原審聲搜卷
    第60頁）。
  (四)綜上，被告丁○○顯以脅迫之方法，使被害人戊○○行無義
    務之事，上開犯罪事實事證明確，堪以認定。
(三)犯罪事實三（即被告丙○○未經許可持有子彈部分）：
  (一)訊據被告丙○○固坦承於前開時間為警在其住處房間內查獲
    上揭具有殺傷力之制式子彈1顆之事實，惟否認有何持有子
    彈之犯行，辯稱：扣案之子彈非伊所有，不知扣案子彈為何
    置於其住處房間內，事後子彈上也未驗出伊指紋云云。
  (二)惟查：
    (1)本件源於被告丁○○因遭線民檢舉持有槍械，經警向臺灣
      士林地方法院檢察署檢察官聲請對被告丁○○之電話實施
      監聽，並發覺被告丁○○涉有傷害、恐嚇等不法事證，經
      警於94年6 月27日向原審法院申請搜索票後，於同年月29
      日持以前往被告二人上開住所執行搜索時，在被告丙○○
      房間內電視沙發櫃下方起獲子彈1顆，實施搜索時員警有
      先表明身份，出示搜索票予被告丁○○，搜索被告丙○○
      之房間時其有在場，並有全程錄影，卷附照片中沒穿鞋子
      之人即為被告丙○○，員警在丙○○房間內電視的沙發底
      下，發現口徑9 mm之制式之子彈1 顆等情，此據證人即執
      行搜索之警員楊建良於原審審理時結證在卷（原審刑事卷
      第112至119頁），並有臺灣士林地方法院檢察署檢察官所
      核發之通訊監察書、原審法院核發之搜索票、臺北市政府
      警察局刑事警察大隊所製作之搜索扣押筆錄及扣押物品明
      細表各1 份在卷可證（附於偵查卷(一)第31至40頁、第55至
      60頁），復有為警所起獲之子彈1 顆扣案可佐。
    (2)又扣案子彈係在被告丙○○所居住房間內電視沙發櫃底下
      延長線旁為警起獲乙節，並有警員執行搜索時所拍攝相片
      2 張在卷可稽，並經本院勘驗警員當日搜索錄影帶屬實，
      製有95年4 月17日勘驗筆錄在卷可憑（本院卷第62頁）。
    (3)再證人周文色於原審審理時證稱：警方當天共有五人至現
      場執行搜索，先搜索客廳，被告丁○○有在場，過一段時
      間搜索被告丙○○房間，沒多久就在被告丙○○房間內發
      現子彈，警員拿V8來攝影，該住處是其承租，被告丙○○
      從94年5 月開始搬進該房間內居住，電視沙發約在6 月初
      時其幫丙○○搬進去房間內，其打掃時會搬動沙發，最後
      一次打掃是在警方搜索前一天下午，當天有搬動沙發，但
      沒有發現沙發下藏有子彈；有扣案之制式子彈，經警執行
      搜索時，被告丁○○正欲外出，被告丙○○則在房內睡覺
      ，住處內除被告丁○○、丙○○、證人周文色及其剛出生
      小孩之外，並無其他人在場等語（原審刑事卷第122至127
      頁）。足證扣案子彈確係處於被告丙○○得以管理使用之
      持有狀態中無誤。
    (4)另扣案子彈1 顆經送內政部警政署刑事警察局鑑驗結果：
      認係口徑9 mm之制式子彈，具殺傷力，有內政部警政署刑
      事警察局94年8 月4 日刑鑑字第0940109702號槍彈鑑定書
      附卷足憑（附於偵查卷(二)第40至41頁）。則在被告丙○○
      房間內所查獲之子彈1 顆具有殺傷力，亦可是認。
    (5)參以扣案制式子彈1 顆具殺傷力，係槍砲彈藥刀械管制條
      例所管制之違禁物，已如前述，故其持有者，不論自行持
      有或託人保管，當特別小心謹慎，以免被人察覺，自無隨
      意置放之理，本件扣案之子彈既係在被告住處房間內為警
      查獲，屬私人隱秘之空間，非屬任何人均可自由進出，且
      查獲當時房間內僅有被告一人，並無其他人在場，苟被告
      非持有上開子彈，何以該子彈會於證人周文色打掃該房間
      後翌日在被告前開住處沙發底下為警查獲？遑論該房間沙
      發為被告丙○○所管領使用，上方並放置其使用之電視機
      ，被告丙○○之友人自無可能未經被告丙○○之同意，即
      任意藏放於被告丙○○房間內而不予告知或聞問之理，益
      見被告就該沙發下方置有子彈一事顯難諉為不知，其空言
      否認上情顯與事理有違，委無足採，其未經許可持有子彈
      之犯行，至為灼然。
    (6)至本案所查扣之子彈1 顆經以氰丙烯酸酯法檢驗後，其上
      未檢出可資比對指紋，固有內政部警政署刑事警察局94年
      8 月4 日刑鑑字第0940109702號鑑驗書附卷可稽（原審刑
      事卷第41頁），惟查，因本件查扣之子彈接觸面積太小、
      表面太光滑，故不易留下指紋乙節，業據證人楊建良於本
      院審理時證述明確（見原審刑事卷第120 頁）；且持有槍
      彈之人，為避免遭查緝，刻意不在槍彈上留有指紋，乃屬
      常情，縱因觸摸子彈而有指紋遺留，但因指紋分泌物自然
      （蒸發）消失或磨擦等各種不同因素影響，亦有可能造成
      無指紋比對之結果。從而，自不得以查扣之子彈經送驗無
      被告丙○○之指紋，即遽認該子彈非被告丙○○所持有。
      另證人張秀治於本院所證述者，僅係經警查獲子彈，而將
      被告丙○○、丁○○被帶往警局製作筆錄時，警員如何由
      紙袋內取出子彈，再封存後令被告丙○○於紙袋上按指印
      之情形（詳本院卷第69、70頁），顯與本案扣案子彈是否
      為被告丙○○所持有之犯罪構成事實無何關連。是其所為
      證言尚難執為被告丙○○有利之認定，併此說明。
    (7)綜上，本院審酌扣案子彈藏放地點暨該場所使用情形，認
      其確於被告得以支配使用之持有狀態中，因認被告丙○○
      前開所辯或昧於事實或與事理有違，且與卷證資料相悖，
      均不足採信。被告丙○○未經許可持有子彈之犯行事證明
      確，堪以認定。
二、論罪之理由：
(一)被告丁○○、丙○○於犯罪事實一所為，核均係犯刑法第27
    7 條第1 項之普通傷害罪。被告二人就此傷害犯行與其餘十
    餘名不詳姓名之成年男子間互有犯意聯絡及行為分擔，為共
    同正犯。
(二)被告丁○○於犯罪事實二所為，核係犯刑法第304 條第1 項
    以脅迫使人行無義務之事罪。次按刑法第305 條之恐嚇危害
    安全罪，係指單純以將來加害生命、身體、自由、名譽、財
    產之事，恐嚇他人致生危害於安全者而言，如對於他人之生
    命、身體等，以現實之強暴、脅迫手段加以危害要挾，使人
    行無義務之事或妨害人行使權利，即應構成刑法第304 條之
    強制罪，縱有恐嚇行為，亦僅屬犯強制罪之手段，無更論以
    恐嚇危害安全罪之餘地（最高法院84年度台非字第194 號判
    決意旨參照）。是被告丁○○要求戊○○暫停營業並立即前
    往洽談裝貼隔熱紙，而以電話對戊○○出言恫稱：「你不貼
    的話我就砸你的店，不行走就砸店」「你現在把電話拿給他
    ，我叫他打你就會打你」等語，作為脅迫手段要挾，迫使戊○○心生畏懼而答應立即關店並隨同丙○○外出與其洽談裝
    貼隔熱紙之無義務事，該施脅迫行為應屬強制罪之手段，僅
    構成一強制罪。公訴意旨認被告丁○○此部分之犯行，應依
    刑法第305 條恐嚇危害安全罪處斷，尚有未洽，惟起訴事實
    相同，其起訴法條應予變更。
(三)被告丙○○於犯罪事實三所為，核係犯槍砲彈藥刀械管制條
    例第12條第4 項未經許可持有子彈罪。
(四)被告丁○○所犯之傷害罪及以脅迫使人行無義務之事罪之二
    罪間，被告丙○○所犯之傷害罪及未經許可持有子彈罪二罪
    間，犯意各別，行為互殊，法益不同，所犯構成要件亦殊，
    均應分論併罰。
(五)又被告丁○○有如事實欄所載之犯罪科刑及執行完畢情形，
    此本院被告全國前案紀錄表一份存卷可按，其於五年以內再
    犯本件有期徒刑以上之罪，為累犯，應依刑法第47條之規定
    加重其刑。
三、撤銷改判之理由（即被告丁○○所犯以脅迫使人行無義務之
    事罪部分）：
(一)原審法院就被告丁○○犯以脅迫使人行無義務之事犯罪事證
    明確，予以論罪科刑，固非無見，惟查：並無證據足資證明
    被告丙○○就此部分犯行，與被告丁○○間有何犯意聯絡及
    行為分擔，不能證明被告丙○○亦有此部分犯行（詳後述）
    ，是原審判決認被告丁○○就此犯行係與被告丙○○為共同
    正犯，尚有未洽。被告丁○○上訴意旨請求從輕量刑，檢察
    官上訴意旨指摘原判決量刑尚屬過輕云云，固均非有理由。
    然原判決就被告丁○○所犯上開強制罪部分既有上開可議之
    處，仍無可維持，應由本院撤銷改判。
(二)爰審酌被告丁○○前有犯罪紀錄素行不佳，僅為要求告訴人
    戊○○儘速為其工作，動輒以砸店、打人等言語脅迫，致使
    告訴人戊○○心生畏懼，因受被告之脅迫，不得不暫停店面
    營業，除危害告訴人戊○○個人安全外，亦足影響社會治安
    ，惟斟酌被告丁○○尚坦認犯行，犯後態度尚非惡劣等一切
    情狀，就被告以脅迫使人行無義務之事之罪部分量處有期徒
    刑四月，以示懲戒。
四、上訴駁回部分（即被告丁○○、丙○○共同傷害罪及被告丙○○未經許可持有子彈罪部分）：
(一)原審法院認被告丁○○、丙○○共同所犯傷害罪、被告丙○○所犯未經許可持有子彈罪部分，罪證明確，適用刑法第28
    條、第277 條第1 項、槍砲彈藥刀械管制條例第12條第4 項
    ，刑法第11條前段、第47條、第42條第2 項、罰金罰鍰提高
    標準條例第1 條前段、現行法規貨幣單位折算新臺幣條例第
    2 條等規定，並審酌被告丁○○前有犯罪紀錄素行不佳，被
    告丙○○素行尚稱良好，渠二人僅因懷疑告訴人乙○○詐賭
    ，竟遽爾私刑以對，糾眾毆打告訴人乙○○，造成告訴人乙○○身體多處受有傷害，其法治觀念偏差，暴行殊堪非難，
    使告訴人乙○○終日惶惶不安，另彈藥屬於高度危險之物品
    ，非經主管機關許可不得擅自持有，以維社會大眾安全，被
    告丙○○未經許可，無故持有上開子彈，且未繳交治安機關
    ，危害社會安全，並考量其無將子彈持以從事非法行為，所
    生危害尚輕，犯罪後供認犯行，態度尚稱良好等一切情狀，
    認公訴人就被告丙○○持有子彈部分求處有期徒刑八月、被
    告丁○○傷害部分求處有期徒刑一年六月、被告丙○○傷害
    部分求處有期徒刑一年二月稍嫌過重，就被告丁○○所犯傷
    害罪部量處有期徒刑十月；而被告丙○○部分，就其所犯傷
    害罪量處有期徒刑七月，就所犯未經許可持有子彈罪部分量
    處有期徒刑三月，併科罰金二萬元，並就併科罰金部分諭知
    易服勞役之標準及就有期徒刑部分定其應執行刑為有期徒刑
    九月；復認扣案9 ㎜制式子彈1 顆具殺傷力，屬違禁物，依
    刑法第38條第1 項第1 款之規定宣告沒收；且說明被告丁○○傷害乙○○所用之塑膠製長條物1 支，雖係被告犯傷害罪
    所用之物，但未扣案，被告丁○○亦否認為其所有，復無證
    據證明係屬被告或其共犯所有，亦非屬必須沒收之物，故不
    予宣告沒收等。經核其認事用法並無違誤，量刑亦稱妥適，
    應予維持。
(二)被告丙○○上訴意旨就未經許可持有子彈部分，猶執陳詞否
    認犯行，而就傷害部分翻異前詞否認犯行，均無理由；另被
    告丁○○上訴意旨就傷害部分以與告訴人乙○○達成和解請
    求從輕量刑云云，固據告訴人乙○○於本院審理中到庭陳明
    確已和解，並表示原諒之意云云（本院卷第67頁），然告訴
    人乙○○於警詢中因恐遭報復，而僅願以匿名為「Ａ１」製
    作筆錄，嗣又係無條件與被告丁○○達成和解，顯見告訴人
    乙○○對於被告丁○○甚有懼意，已如前述，是告訴人之和
    解不無另有隱情。故尚難以此即認被告丁○○已具悔意，本
    院認亦無得援為酌減其刑之理由。是被告丁○○此部分上訴
    意旨亦非有據。又原審判決就被告丁○○、丙○○所犯傷害
    罪、被告丙○○所犯未經許可持有子彈罪部分，已詳酌刑法
    第57條各款一切情狀而妥適量刑，業經本院詳述如上。是檢
    察官上訴意旨稱原審就被告丁○○、丙○○部分均量刑過輕
    ，而指摘原判決不當云云，亦無可取。從而檢察官及被告丁○○、丙○○之上訴均無理由，俱應駁回。
五、原判決有關被告丁○○強制罪部分，既經本院撤銷改判，其
    原定執行刑即屬無可維持，應併予撤銷，爰就撤銷改判部分
    所處有期徒刑四月，與上訴駁回部分所處有期徒刑十月，定
    其應執行有期徒刑一年。
六、不另為無罪諭知部分：
(一)公訴意旨另以：94年3 月底某日，丁○○再以電話聯絡乙○○，對其恫稱「衣服穿多一點」（意指丁○○有槍）「出門
    小心一點」（臺語），致乙○○心生畏懼而危害其安全，因
    認被告丁○○涉犯刑法第305 條恐嚇罪嫌云云。
(二)按犯罪事實應依證據認定之，無證據不得認定犯罪事實，刑
    事訴訟法第154 條第2 項定有明文。又所謂認定犯罪事實之
    證據，係指足以認定被告確有犯罪行為之積極證據而言，如
    未發現相當證據，或證據不足以證明，自不能以推測或擬制
    之方法，以為裁判基礎。且告訴人之告訴，係以使被告受刑
    事訴追為目的，其陳述是否與事實相符，仍應調查其他事實
    以資審認，始得為不利被告之認定。又認定不利於被告之事
    實，需依積極證據，茍積極證據不足為不利於被告事實之認
    定時，即應為有利於被告之認定，更不必有何有利之證據。
    次按，刑事訴訟上證明之資料，無論其為直接證據或間接證
    據，均須達於通常一般人均不致於有所懷疑，而得確信其為
    真實之程度，始得據為有罪之認定，若其關於被告是否犯罪
    之證明未能達此程度，而有合理性懷疑之存在，致使無從形
    成有罪之確信，根據「罪證有疑，利於被告」之證據法則，
    即不得遽為不利被告之認定，其以情況證據（即間接證據）
    斷罪時，尤須基於該證據在直接關係上所可證明之他項情況
    事實，本乎推理作用足以確證被告有罪，方為合法，不得徒
    憑主觀上之推想，將一般經驗上有利被告之其他合理情況逕
    予排除，此觀諸最高法院76年度台上字第4986號、32年度上
    字第67號判例意旨自明。
(三)公訴人認被告丁○○涉犯刑法第305 條恐嚇罪嫌，無非係以
    被害人乙○○之指述為其唯一論據。訊之被告丁○○堅詞否
    認有何上開恐嚇犯行。辯稱：伊未打電話給乙○○，事後只
    有跟乙○○之母親講電話，也未於電話中對乙○○言詞恐嚇
    等語。
(四)經查：告訴人乙○○就被告丁○○以言詞對其恐嚇一事，先
    於警詢時指訴「丁○○於ＲＳ便利商店當場對其恐嚇揚言押
    他到淡水斷手斷腳，叫其衣服穿多一點，意謂他有槍械」等
    語（見偵查卷(一)第21、22頁）；嗣於檢察官偵查中就檢察官
    訊問被告丁○○有無對其恐嚇一事，其證稱「有，被打之後
    經過三、四天，他有打我電話，叫我衣服穿多一點，表示他
    有槍，說出門小心點」等語（詳見偵查卷(一)第110至111頁）
    。則告訴人乙○○對何時、地遭被告丁○○恐嚇一事，前後
    證述顯非一致。本院衡諸乙○○於檢察官偵查中以證人之身
    份應訊，並經具結後所為之陳述，斯時其所為之陳述，應較
    為可信；又觀諸被告丁○○之使用電話自94年2 月3 日起已
    受司法警察監聽，此據證人楊建良證述明確，但遍閱全卷之
    通訊監察譯文復無法查出確有如告訴人所指訴之上開恐嚇情
    事。依上開說明，本院尚難僅憑告訴人乙○○之片面指訴，
    即遽為被告丁○○有罪之認定。
(五)綜上所述，公訴人所舉之證據尚不能使本院獲得被告丁○○
    此等部分有罪之確信，此外亦無積極證據足資證明被告丁○○有此部分恐嚇之行為。是不能證明被告有此部分犯行，本
    應為無罪之諭知，惟因公訴人認此等部分與被告丁○○上開
    經論罪科刑之強制罪部分（恐嚇安全部分）有連續犯之裁判
    上一罪關係，爰不另為無罪之諭知，附此敘明。
乙、無罪部分：
一、公訴意旨另以：被告丙○○於94年6 月14日晚間8 時38分許
    ，先獨自前往臺北縣淡水鎮○○路某汽車改裝店，再應丁○○之指示，強行要求該店經營人戊○○外出裝貼汽車玻璃隔
    熱紙未果後，丙○○可預見當場透過電話改由丁○○與戊○○接洽，丁○○將以出言威嚇之方式強求對方，竟仍以不違
    背其本意之恐嚇不確定意思，撥打手邊行動電話給具恐嚇犯
    意聯絡之丁○○，通話後再將手機交給戊○○交談，丁○○
    乃對戊○○表明身分後，出言恫稱如不應允外出貼隔熱紙，
    將砸店，不信將手機當場交給丙○○看看，看他會怎樣，伊
    會叫丙○○打人等語，戊○○心生畏懼，恐危害其安全，不
    得不拉下鐵門暫停營業跟同丙○○外出與丁○○接洽。因認
    被告丙○○涉與被告丁○○共同犯刑法第305 條恐嚇罪嫌等
    語（被告丁○○部分業經本院變更起訴法條為刑法第304 條
    第1 項以脅迫使人行無義務之事罪，並論罪科刑如上）。
二、訊據被告丙○○堅詞否認有何恐嚇被害人戊○○之犯行，辯
    稱：是被告丁○○叫伊去找戊○○貼隔熱紙，伊到戊○○店
    裡後，打電話給丁○○，由他們二人對話，伊不知道他們的
    對話內容，在電話中被告丁○○並沒有叫伊打戊○○云云。
    按檢察官認被告丙○○涉有上開犯行，無非以通訊監察譯文
    資為論據。
三、經查：
(一)查依行動電話門號0000000000，於94年6 月14日晚上20時40
    分23秒通訊監察譯文所載，就被告丙○○與丁○○部分，除
    一開始有：「Ｂ（指被告丁○○）：怎樣？Ａ（指被告丙○○）：他說現在店沒人顧，Ｂ：你叫他來聽」等對話外，其
    餘均係被告丁○○與被害人戊○○之通話內容，此觀諸該通
    訊監察譯文內容甚明（詳原審聲搜卷第60頁）。
(二)又證人戊○○於原審具結證稱：被告丙○○（證人戊○○於
    原審筆錄係以矮胖男子稱之）到其店裡，在店外觀望，其問
    有何事，被告丙○○就叫其聽電話並將行動電話交其聽；其
    聽完電話後，即關上店門外出，被告丙○○在其講電話時，
    是在店外馬路邊，在其身旁；被告丙○○自將電話交其與電
    話中之人談話至其外出期間，並未與其交談，過程中僅看著
    其，亦未有作勢要打之舉等語在卷（原審刑事卷第106、108
    、110頁）。
(三)由上，足認被告丙○○所辯稱伊不知被告丁○○與戊○○之
    對話內容等語，已非無據。況若被告丙○○有與被告丁○○
    共同恐嚇而使被害人戊○○行無義務之事之犯意聯絡，焉有
    自始至終不發一語，而被告連偉誠既已親自到達被害人店內
    ，又為何係被告丁○○於電話中對被害人為恐嚇言詞。顯見
    被告丁○○於電話中對被害人戊○○施以恐嚇言語，脅迫戊○○務必即刻外出為其從事舖貼隔熱紙之工作，應係被告丁○○於電話中臨時起意所為，被告連偉誠辯稱伊就被告丁○○於電話中恐嚇被害人戊○○之事未有犯意聯絡等語，尚非
    不可採信。
(四)至被告丙○○於原審中雖曾自白此部分犯行（原審刑事卷第
    135 頁），但於本院審理已否認犯行，且其自白顯與上開事
    證不符，故殊難僅依憑其於原審中之自白，而遽為其有罪之
    認定。
(五)此外，本院復查無其他積極證據足資證明被告丙○○有上開
    公訴意旨所指之恐嚇犯行，是不能證明被告丙○○就此部分
    犯罪。
四、原審未予詳查，率認被告丙○○就上開部分係與被告丁○○
    共同犯之，為共同正犯，並遽予論罪科刑，自有未洽。被告
    丙○○此部分上訴意旨否認犯罪而指摘原判決不當，即有理
    由。是本院就被告丙○○所被訴恐嚇（原審判決變更起訴法
    條為使人行無義務之事罪）部分，自應撤銷原判決，而為無
    罪之諭知。
丙、適用之法律：
一、刑事訴訟法第369 條第1 項前段、第364 條、第368 條、第
    299 條第1 項前段、第300 條、第301 條第1 項前段。
二、刑法第304 條第1 項、第47條，罰金罰鍰提高標準條例第1
    條前段。
本案經檢察官呂光華到庭執行職務。
中    華    民    國    95    年    6     月    13    日
                  刑事第十七庭審判長法  官  陳貽男
                                    法  官  高明哲
                                    法  官  許仕楓
以上正本證明與原本無異。
被告丙○○持有子彈部分如不服本判決，應於收受送達後十日內
向本院提出上訴書狀，其未敘述上訴理由者，並得於提起上訴後
十日內向本院補提理由書狀（須按他造當事人之人數附繕本）。
其餘部分不得上訴。
                                    書記官  劉貞達
中    華    民    國    95    年    6     月    16    日
附錄本案論罪科刑法條全文
刑法第277 條第1 項：
傷害人之身體或健康者，處三年以下有期徒刑、拘役或一千元以
下罰金。
刑法第304 條第1 項：
以強暴、脅迫使人行無義務之事或妨害人行使權利者，處三年以
下有期徒刑、拘役或三百元以下罰金。
槍砲彈藥刀械管制條例第12條第4 項：
未經許可，持有、寄藏或意圖販賣而陳列子彈者，處五年以下有
期徒刑，併科新臺幣三百萬元以下罰金。


司法院資訊處製作；財團法人民間司法改革基金會備份。
